臺灣新北地方法院刑事判決　　　　　109年度交簡上字第107號
上　訴　人　臺灣新北地方檢察署檢察官
被　　　告　陳宗鴻



上列上訴人因被告過失傷害案件，不服本院中華民國109 年2 月
17日109 年度審交簡字第33號第一審刑事簡易判決（起訴案號：
108 年度偵字第23994 號），提起上訴，本院管轄之第二審合議
庭判決如下︰
    主  文
原判決撤銷。
陳宗鴻汽車駕駛人，行經行人穿越道不依規定讓行人優先通行，
而犯過失傷害致人重傷罪，處有期徒刑陸月，如易科罰金，以新
臺幣壹仟元折算壹日。緩刑伍年，並應依附表所示之期限、方式
，給付附表所示之金額。
    事  實
一、陳宗鴻於民國107 年8 月22日晚間8 時13分許，騎乘車牌號
    碼000 00000號普通重型機車，沿新北市三峽區隆恩街往學
    府路方向行駛，駛至隆恩街228 號前，明知行經劃設行人穿
    越道之道路，遇有行人穿越時，無論有無交通指揮人員指揮
    或號誌指示，均應暫停讓行人先行通過，而依當時天候晴、
    、夜間有照明、柏油路面乾燥無缺陷、道路無障礙物、視距
    良好等狀況，並無不能注意之情事，竟疏未注意及此，未暫
    時停讓行人先行通過，竟貿然通過，適有李湘宜在行人穿越
    道行走，因閃避不及遭撞當場倒地，當場昏迷，並受有右側
    第三至八肋骨骨折併血胸、右側鎖骨骨折、左側硬腦膜下出
    血、顏面骨骨折、骨盆骨折、第五腰椎骨折，手術治療後遺
    留有重度失智症等重傷害。嗣陳宗鴻案發後於有偵查權限之
    機關及公務員發覺其犯罪前，向前往現場處理之警員表明其
    為肇事人並願接受裁判。
二、案經李湘宜訴由臺灣新北地方檢察署檢察官偵查起訴。
    理  由
一、按被告以外之人於審判外之陳述雖不符刑事訴訟法第159 條
    之1 至之4 規定，而經當事人於審判程序同意作為證據，法
    院審酌該言詞陳述或書面陳述作成時之情況認為適當者，亦
    得為證據；當事人、代理人或辯護人於法院調查證據時知有
    刑事訴訟法第159 條第1 項不得為證據之情形，而未於言詞
    辯論終結前聲明異議者，視為有前項之同意，同法第159 條
    之5 定有明文。立法意旨在於傳聞證據未經當事人之反對詰
    問予以核實，原則上先予排除。惟若當事人已放棄反對詰問
    權，於審判程序中表明同意該等傳聞證據可作為證據；或於
    言詞辯論終結前未聲明異議，基於尊重當事人對傳聞證據之
    處分權，及證據資料愈豐富，愈有助於真實發見之理念，且
    強化言詞辯論主義，使訴訟程序得以順暢進行，上開傳聞證
    據亦均具有證據能力。經查，本判決下列所引用之被告以外
    之人於審判外之陳述，及卷內之文書證據、證物之證據，業
    經本院於審理中依法定程序調查，被告於本院準備程序中表
    示不爭執證據能力（見本院109 年度交簡上字第107 號卷第
    65頁），檢察官、被告復於本院言詞辯論終結前均未聲明異
    議，本院審酌上開證據資料製作時之情況，尚無違法不當及
    證明力明顯過低之瑕疵，並審酌前揭文書證據、證物並非公
    務員違背法定程序所取得，亦無顯有不可信之情況，認為以
    之作為證據應屬適當，爰依刑事訴訟法第158 條之4 反面解
    釋及第159 條之4 、第159 條之5 規定，認前揭證據資料均
    有證據能力。
二、認定事實之理由及證據：
  ㈠前揭犯罪事實，業據被告於偵查及本院審理時均坦承不諱（
    見108 年度偵字第23994 號偵查卷第35頁、本院109 年度交
    簡上字第107 號卷第254 頁），核與證人即告訴人於警詢、
    偵查中證述之情節相符（見108 年度他字第2019號卷第35至
    39頁、108 年度偵字第23994 號偵查卷第39頁至第40頁），
    並有道路交通事故現場圖、新北市政府警察局三峽分局交通
    分隊道路交通事故現場草圖、道路交通事故調查報告表㈠㈡
    、新北市政府車輛行車事故鑑定會新北車鑑字第0000000 號
    鑑定意見書、行天宮醫療志業醫療財團法人恩主公醫院107
    年11月6 日、107 年9 月11日、同年10月4 日、同年11月6
    日、108 年2 月8 日乙種診斷證明書、公路監理電子閘門各
    1 份、國立臺灣大學醫學院附設醫院受理院外機關鑑定/ 查
    詢案件回覆意見表2 份、現場照片12張、監視器錄影畫面翻
    拍照片4 張（見108 年度他字第2019號偵查卷第9 頁、第23
    頁至第31頁、第41頁至第51頁、第53頁至第55頁、第77頁至
    第78頁、108 年度偵字第23994 號偵查卷第15頁至第21頁、
    本院108 年度審交易字第1595號卷第19頁、本院109 年度交
    簡上字第107 號卷第205 頁、第213 頁）附卷可稽。
  ㈡按汽車行近行人穿越道，遇有行人穿越時，無論有無交通指
    揮人員指揮或號誌指示，均應暫停讓行人先行通過，道路交
    通安全規則第103 條第2 項定有明文。查被告既領有合格駕
    照，有上揭公路監理電子閘門1 份在卷可參，對上開規定理
    應知之甚稔，並應確實遵守，依其智識能力，及參以案發時
    為天候晴、夜間有照明、柏油路面乾燥無缺陷、道路無障礙
    物、視距良好等狀況，有上開道路交通事故調查報告表㈠在
    卷可參，並無不能注意之情事，竟疏未禮讓行人穿越道上之
    行人優先通行，貿然通過行人穿越道，因而肇致本件事故，
    堪認被告就本件交通事故之發生為有過失甚明。另本案交通
    事故經送新北市政府車輛行車事故鑑定會鑑定，認：「一、
    陳宗鴻駕駛普通重型機車，行經劃設行人穿越道之道路，未
    暫停讓行人先行通過，撞擊行人穿越道附近之行人，為肇事
    原因。二、行人李湘宜，無肇事因素。」，有前開新北市政
    府車輛行車事故鑑定會鑑定意見書附卷可參，益徵被告就本
    件交通事故之發生為有過失無疑，又告訴人所受前揭重傷害
    係因本件交通事故所致，亦有國立臺灣大學醫學院附設醫院
    受理院外機關鑑定/ 查詢案件回覆意見表1 份在卷可參（見
    本院109 年度交簡上字第107 號卷第213 頁），是被告上開
    過失肇事行為與告訴人所受傷害結果間，具有相當因果關係
    。
  ㈢綜上所述，被告前揭任意性自白既有上開證據足資補強，足
    徵被告自白均與事實相符，堪以採信，應依法論科。
三、論罪科刑：
  ㈠新舊法比較：
    按行為後法律有變更者，適用行為時之法律，但行為後之法
    律有利於行為人者，適用最有利於行為人之法律，刑法第2
    條第1 項定有明文。被告行為後，刑法第284 條業於108 年
    5 月29日經總統公布修正施行，並自同年5 月31日起生效。
    修正前之刑法第284 條第1 項原規定：「因過失傷害人者，
    處六月以下有期徒刑、拘役或五百元以下罰金，致重傷者，
    處一年以下有期徒刑、拘役或五百元以下罰金。」，修正後
    之條文則為：「因過失傷害人者，處一年以下有期徒刑、拘
    役或十萬元以下罰金；致重傷者，處三年以下有期徒刑、拘
    役或三十萬元以下罰金。」，經比較修正前後之法律，新法
    提高法定刑上限，是本案經新舊法比較之結果，應以被告行
    為時之法律即修正前之刑法第284 條第1 項對被告較為有利
    。
  ㈡罪名：
    按刑法總則之加重，係概括性之規定，所有罪名均一體適用
    ；刑法分則之加重，係就犯罪類型變更之個別犯罪行為予以
    加重，成為另一獨立之罪名。道路交通管理處罰條例第86條
    第1 項關於汽車駕駛人因而致人受傷，依法應負刑事責任者
    ，加重其刑至二分之一之規定，係就刑法過失傷害罪之基本
    犯罪類型，因特殊行為要件予以加重處罰，而成另一獨立之
    罪名，自屬刑法分則加重之性質（最高法院92年度第1 次刑
    事庭會議決議、99年度台非字第198 號判決意旨參照）。查
    被告於本件交通事故發生時，駕車行經行人穿越道，未依規
    定禮讓告訴人優先通行，因而撞擊沿行人穿越道步行之告訴
    人，致告訴人受有上開重傷害，業據認定如前。是核被告所
    為，係犯道路交通管理處罰條例第86條第1 項、修正前刑法
    第284 條後段之汽車駕駛人行經行人穿越道不依規定讓行人
    優先通行，因而過失傷害人致重傷罪。公訴意旨雖認被告係
    犯刑法第284 條後段之過失致重傷害罪，漏未依道路交通管
    理處罰條例第86條第1項論以汽車駕駛人行經行人穿越道，
    不依規定讓行人優先通行，而犯過失致重傷害罪，惟因二者
    基本社會事實同一，且經本院當庭告知被告變更後之罪名（
    見本院109年度交簡上字第107號卷第250頁），已足保障被
    告訴訟防禦權，爰依刑事訴訟法第300條規定變更起訴法條
    。
  ㈢刑之加重及減輕：
  ⒈被告駕車行經行人穿越道未依規定讓行人優先通行，撞擊沿
    行人穿越道步行之告訴人，因而致告訴人受重傷，應依道路
    交通管理處罰條例第86條第1 項之規定加重其刑。
  ⒉被告案發後於有偵查權限之機關及公務員發覺其犯罪前，向
    前往現場處理之警員表明其為肇事人並願接受裁判，有道路
    交通事故肇事人自首情形紀錄表1 紙在卷可考（見108 年度
    偵字第2019號偵查卷第59頁），合於自首之規定，爰依刑法
    第62條前段之規定減輕其刑。
  ⒊被告之刑同時有加重及減輕之事由，爰依法先加後減之。
  ㈣撤銷原判決之理由及科刑：
  ⒈原審認被告犯行明確，予以論罪科刑，固非無見。惟：原審
    雖認被告係犯修正前刑法第284 條第1 項前段之過失傷害罪
    ，惟本案告訴人經神經科門診診斷為重度失智症，吻合為重
    大不治或難治之重傷害程度，詳如前述，且原審未予審酌被
    告汽車駕駛人行經行人穿越道，不依規定讓行人優先通行之
    情節，漏未依道路交通管理處罰條例第86條第1項規定加重
    其刑，亦有未當。上訴人以此為由指摘原判決不當，為有理
    由，自應由本院將原判決撤銷改判。
  ⒉爰審酌被告駕車上路，竟未禮讓行走於行人穿越道之告訴人
    先行，貿然通過行人穿越道，因而發生本件交通事故，並致
    告訴人受有前揭傷勢，過失情節非輕；惟兼衡被告素行、高
    職畢業之智識程度，此有被告之個人戶籍資料（完整姓名）
    查詢結果1 份在卷可參（見本院109 年度交簡上字第107 號
    卷第35頁）、於本院審理時自陳之家庭生活與經濟狀況（見
    本院109 年度交簡上字第107 號卷第255 頁）、告訴人所受
    傷勢程度，及被告犯後尚能坦承犯行，亦與告訴人和解之犯
    後態度等一切情狀，量處如主文所示之刑，並諭知易科罰金
    之折算標準，以資懲儆。
四、被告前未曾因故意犯罪受有期徒刑以上刑之宣告，有臺灣高
    等法院被告前案紀錄表1 份附卷可稽，本院審酌被告因一時
    不慎致罹刑典，於本院審理期間已與告訴人調解成立，且告
    訴人表示願意給予被告自新之機會，有本院審判筆錄1 份附
    卷可參（見本院109 年度交簡上字第107 號卷第255 頁），
    堪認被告確有悔意，信其經此偵審程式，應知所警惕而無再
    犯之虞，因認所宣告之刑以暫不執行為適當，爰依刑法第74
    條第1 項第1 款規定，併予宣告緩刑5 年，以啟自新。另依
    刑法第74條第2 項第3 款規定，命被告應依調解筆錄即如附
    表所示之金額及履行方式賠償告訴人，倘被告違反本院諭知
    之上開應行負擔事項且情節重大，依刑法第75條之1 第1 項
    第4 款之規定，其緩刑之宣告仍得由檢察官向法院聲請撤銷
    ，併此敘明。
據上論斷，應依刑事訴訟法第455 條之1 第1 項、第3 項、第36
9 條第1 項前段、第364 條、第299 條第1 項前段、第300 條，
道路交通管理處罰條例第86條第1 項，刑法第11條前段，修正前
刑法第284 條第1 項後段，刑法第2 條第1 項前段、第62條前段
、第41條第1 項前段、第74條第1 項第1 款，刑法施行法第1 條
之1 第1 項、第2 項前段，判決如主文。
本案經檢察官何克凡偵查起訴，經檢察官許慈儀到庭執行職務。
中    華    民    國   110    年    11    月    9     日
                  刑事第二庭    審判長法  官  許必奇
　
                                      法  官  洪珮婷
　
                                      法  官  劉芳菁
上列正本證明與原本無異。
不得上訴。
                                      書記官  吳雅真
中    華    民    國   110    年    11    月    10    日
附錄本案論罪科刑法條：
道路交通管理處罰條例第86條第1項
汽車駕駛人，無駕駛執照駕車、酒醉駕車、吸食毒品或迷幻藥駕
車、行駛人行道或行經行人穿越道不依規定讓行人優先通行，因
而致人受傷或死亡，依法應負刑事責任者，加重其刑至二分之一
。
汽車駕駛人，在快車道依規定駕車行駛，因行人或慢車不依規定
，擅自進入快車道，而致人受傷或死亡，依法應負刑事責任者，
減輕其刑。
修正前刑法第284 條第1 項
因過失傷害人者，處六月以下有期徒刑、拘役或五百元以下罰金
；致重傷者，處一年以下有期徒刑、拘役或五百元以下罰金。
附表：
    ┌─┬───┬─────────────────┐
    │編│告訴人│給付金額、給付期限及給付方式      │
    │號│      │                                  │
    ├─┼───┼─────────────────┤
    │1 │李湘宜│被告應給付告訴人李湘宜新臺幣（下同│
    │  │      │）20萬元，自民國110 年10月起於每月│
    │  │      │10日前分期給付4 千元，至全部清償為│
    │  │      │止。前開金額由被告匯入告訴人李湘宜│
    │  │      │指定之中華郵政00000000000000號帳戶│
    │  │      │。                                │
    └─┴───┴─────────────────┘